臺灣桃園地方法院刑事判決
                                  111年度審金訴字第381號
公  訴  人  臺灣桃園地方檢察署檢察官
被      告  郭柔萱（原名郭瑞丹）




上列被告因洗錢防制法等案件，經檢察官提起公訴（110年度偵
字第21894號），被告就被訴事實為有罪之陳述，本院合議庭裁
定由受命法官獨任以簡式審判程序進行審理，判決如下：
    主  文
郭柔萱犯如附表一、二所示之罪，各處如附表一、二「宣告刑」
欄所示之刑。附表二部分應執行有期徒刑陸月，併科罰金新臺幣
陸萬元，罰金如易服勞役，以新臺幣壹仟元折算壹日。
未扣案之犯罪所得新臺幣壹仟貳佰元沒收，於全部或一部不能沒
收或不宜執行沒收時，追徵其價額。
    事  實
一、郭柔萱於民國110年3月26日前某時，在社群軟體Facebook（
    下稱臉書）見真實年籍姓名不詳暱稱「石昕」之人徵求兼職
    跑腿物流，知悉工作內容僅係依「石昕」指示前往便利超商
    領取包裹後再寄送至高雄，即可獲得1天新臺幣（下同）1,20
    0元之報酬，而此僅係極為單純之舉手之勞，卻能領取高額報
    酬或優厚待遇，依其智識程度及社會生活經驗，已可預見「石
    昕」係以不詳方式向他人施用詐術，使他人陷於錯誤將帳戶
    資料置於包裹內寄出，再由其前往領取，並以上開隱諱、迂
    迴方式交付，其應允領取轉送包裹行為，恐成為犯罪之一環
    而遂行詐欺取財犯行，使他人因此受騙致發生財產受損之結
    果，詎其為求賺取上開報酬，仍基於縱與「石昕」共同詐欺
    取財亦不違背其本意之不確定故意犯意聯絡，由「石昕」於
    附表一所示時間，以附表一所示方式詐騙周筠清，致其陷於
    錯誤，將裝有其所申辦中華郵政股份有限公司帳號00000000
    000000號帳戶(下稱郵局帳戶)提款卡之包裹，於附表一所示
    交付時間、地點及方式，寄送其所申辦至桃園市○○區○○路0
    段000號統一超商八德介壽門市，郭柔萱再依「石昕」指示
    ，於110年3月26日上午9時58分許，前往桃園市○○區○○路0段
    000號統一超商八德介壽門市領取上開包裹後，再依指示將
    包裹寄送至高雄不詳地點，郭柔萱因而獲得1,200元之報酬
    。
二、郭柔萱另基於縱使發生他人因受騙致財產受損、隱匿詐欺犯
    罪所得去向之結果，亦不違背其本意之詐欺取財及洗錢之不
    確定故意，與「石昕」共同基於意圖為自己不法所有之詐欺
    取財及掩飾、隱匿詐欺犯罪所得來源、去向之洗錢犯意聯絡
    （無證據顯示郭柔萱對於共犯人數可能達3人以上有所認識
    ），由「石昕」所屬之詐欺集團成員向如附表二所示之人，
    以如附表二所示之詐騙方式施行詐騙，致如附表二所示之人
    均陷於錯誤，分別匯款如附表二所示金額至上開郵局帳戶內
    ，旋遭提領一空。嗣周筠清、葉明儀、楊喬茵及張鶴薰發覺
    遭騙報警處理，為警循線查悉上情。
三、案經周筠清、楊喬茵訴由桃園市政府警察局八德分局報告臺
    灣桃園地方檢察署檢察官偵查起訴。
    理  由
一、按刑事訴訟法第273條之1第1項規定除被告所犯為死刑、無
    期徒刑、最輕本刑為3年以上有期徒刑之罪或高等法院管轄
    第一審案件者外，於審判期日前之準備程序進行中，被告先
    就被訴事實為有罪之陳述時，審判長得告知被告簡式審判程
    序之旨，並聽取當事人、代理人、辯護人及輔佐人之意見後
    ，裁定進行簡式審判程序。經查，被告郭柔萱被訴詐欺等案
    件，非前開不得進行簡式審判程序之案件，被告於本院準備
    程序進行中就被訴事實為有罪之陳述（見本院審金訴字卷第
    83頁），且經本院告知被告簡式審判程序之旨，復聽取被告
    及檢察官之意見後，經合議庭裁定依上開刑事訴訟法第273
    條之1第1項之規定，由受命法官獨任進行簡式審判程序，是
    本案之證據調查，依刑事訴訟法第273條之2規定，不受同法
    第159條第1項、第161條之2、第161條之3、第163條之1及第
    164條至第170條規定之限制，合先敘明。
二、上開犯罪事實，迭據被告郭柔萱於本院準備程序及審理中坦
    承不諱（見本院審金訴字第381號卷第81至90頁），核與證
    人即附表一、二所示告訴人及被害人於警詢之證述相符，並
    有中華郵政股份有限公司111年3月17日儲字第1110075569號
    函暨客戶基本資料及歷史交易清單（見偵字第21894號卷第1
    85至192頁）及附表一、二證據欄所示證據等附卷可證，堪
    認前揭被告任意性自白符實。本案事證明確，被告之犯行堪
    以認定，應依法論科。
三、論罪科刑：
（一）按共同正犯之成立，祇須具有犯意之聯絡，行為之分擔，
      既不問犯罪動機起於何人，亦不必每一階段犯行，均經參
      與，此有最高法院34年度上字第862號、108年度台上字第
      3838號判決意旨可參。又共同正犯之意思聯絡，原不以數
      人間直接發生者為限，即有間接之聯絡者，亦包括在內，
      亦有最高法院77年度台上字第2135號、107年度台上字第4
      583號判決意旨可參。是以，行為人參與構成要件行為之
      實施，並不以參與構成犯罪事實之全部或始終參與為必要
      ，即使僅參與構成犯罪事實之一部分，或僅參與某一階段
      之行為，亦足以成立共同正犯。本案被告雖未自始至終參
      與各階段之犯行，而僅以擔任取簿手之方式分工，然其既
      與「石昕」為詐騙附表一、二之告訴人及被害人而彼此分
      工，堪認係在合同意思範圍內，各自分擔犯罪行為之一部
      ，並相互利用他人之行為，以達犯罪之目的，參諸上開說
      明，被告自應就所參與犯行，對於全部所發生之結果，共
      同負責。　
（二）次按105年12月28日修正公布，並於106年6月28日生效施
      行之洗錢防制法第1條規定：「為防制洗錢，打擊犯罪，
      健全防制洗錢體系，穩定金融秩序，促進金流之透明，強
      化國際合作，特制定本法。」與修正前洗錢防制法第1條
      規定：「為防制洗錢，追查重大犯罪，特制定本法。」已
      有明顯不同，可見洗錢防制法的立法目的及其保護法益，
      從「妨害司法權運作」(打擊犯罪)，兼及「穩定金融秩序
      、促進金流透明」。又修正後洗錢防制法第2條第2款、第
      3條第2款規定，掩飾刑法第339條詐欺取財犯罪所得去向
      之行為，亦可構成洗錢罪。另依據洗錢防制法第2條修正
      理由第3點所示：「維也納公約第3條第1項第b款第ii目規
      定洗錢行為態樣，包含隱匿或掩飾該財產的真實性質、來
      源、所在地、處置、轉移、相關的權利或所有權之洗錢類
      型，例如：（一）犯罪行為人出具假造的買賣契約書掩飾
      某不法金流；（二）貿易洗錢態樣中以虛假貿易外觀掩飾
      不法金流移動；（三）知悉他人有將不法所得轉購置不動
      產之需求，而擔任不動產之登記名義人或成立人頭公司擔
      任不動產之登記名義人以掩飾不法所得之來源；（四）提
      供帳戶以掩飾不法所得之去向，例如：販售帳戶予他人使
      用。」修正後條文雖未完整規範上開公約所列全部隱匿或
      掩飾態樣，然已可見提供、販售帳戶予他人使用，係掩飾
      不法所得去向、所在之典型行為，所以，使用他人提供、
      販售之帳戶存、提不法所得，用來掩飾或切斷該不法所得
      與犯罪者之關聯性，阻礙金流透明，破壞金融秩序，藉以
      掩飾或隱匿該不法所得之去向、所在，並逃避追訴、處罰
      ，更屬於侵害上開洗錢防制法保護法益，而在其立法目的
      之規範範圍。復按洗錢防制法第15條之特殊洗錢罪，係在
      無法證明前置犯罪之特定不法所得，而未能依洗錢防制法
      第14條之一般洗錢罪論處時，始予適用。倘能證明人頭帳
      戶內之資金係前置之特定犯罪所得，即應逕以一般洗錢罪
      論處，自無適用特殊洗錢罪之餘地。例如詐欺集團向被害
      人施用詐術後，為隱匿其詐欺所得財物之去向，而令被害
      人將其款項轉入該集團所持有、使用之人頭帳戶，並由該
      集團所屬之車手前往提領詐欺所得款項得逞，檢察官如能
      證明該帳戶內之資金係本案詐欺之特定犯罪所得，即已該
      當於洗錢防制法第14條第1項之一般洗錢罪；至若無法將
      人頭帳戶內可疑資金與本案詐欺犯罪聯結，而不該當第2
      條洗錢行為之要件，當無從依洗錢防制法第14條第1項之
      一般洗錢罪論處，僅能論以洗錢防制法第15條第1項之特
      殊洗錢罪。另過去實務認為，行為人對犯特定犯罪所得之
      財物或利益作直接使用或消費之處分行為，或僅將自己犯
      罪所得財物交予其他共同正犯，祇屬犯罪後處分贓物之行
      為，非本條例所規範之洗錢行為，惟依修正後洗錢防制法
      規定，倘行為人意圖掩飾或隱匿特定犯罪所得來源，而將
      特定犯罪所得直接消費處分，甚或交予其他共同正犯，而
      由共同正犯以虛假交易外觀掩飾不法金流移動，即難認單
      純犯罪後處分贓物之行為，應仍構成洗錢防制法第2條第1
      或2款之洗錢行為。本案被告負責取簿手之工作，使「石
      昕」得以隱匿如附表二編號1至3所示告訴人及被害人之匯
      款金額流向，揆諸前開說明，要與洗錢防制法第14條第1
      項之要件相合。
（三）是核被告就附表一所為，係犯刑法第339條第1項詐欺取財
      罪；就如附表二編號1至3所為，均係犯刑法第339條第1項
      詐欺取財罪及洗錢防制法第14條第1項一般洗錢罪。起訴
      書固認被告郭柔萱就附表一、二均係犯刑法第339條之4第
      1項第2款之3人以上共同犯詐欺取財罪，然查，被告與真
      實年籍姓名不詳暱稱「石昕」之人僅透過LINE以文字聯繫
      ，未曾實際見面，亦未實際通話，而LINE之申請並非實名
      制，任何人均可以申請數個不同的帳號使用，本院既查無
      確據證明係由不同之人使用LINE暱稱「石昕」帳號與被告
      聯繫，依罪疑惟輕之原則，只能認定使用上開暱稱與被告
      聯繫者僅有一人，另依上述被告與「石昕」之聯繫經過，
      無證據證明被告對於「石昕」係隸屬成員達2人以上之詐
      欺集團、或對於「本案詐欺集團」之詐騙手法及分工均有
      所認識及知悉，依「所犯重於所知，從其所知」之法理，
      此部分尚無從遽以論斷被告成立刑法第339條之4第1項第2
      款之三人以上共同犯詐欺取財罪嫌，起訴法條於此論述，
      尚有未洽，惟起訴之基本社會事實同一，且本院於準備程
      序時亦告以變更後之罪名供被告答辯，無礙其防禦權行使
      ，應變更起訴法條，附此敘明。
（四）被告與真實年籍姓名不詳暱稱「石昕」之人，就本案詐欺
      取財罪與洗錢罪等犯行，有共同犯意聯絡與行為分擔，俱
      為共同正犯。又被告及「石昕」向附表二編號1、3之被害
      人葉明儀、張鶴薰實施詐術，致被害人陷於錯誤，而於附
      表二編號1、3所示時間先後匯款如附表一編號1、3所示之
      款項，係基於單一之詐欺犯意，出於同一犯罪計畫，於密
      切接近之時、地，接續為數個詐欺行為舉動，侵害同一性
      質之財產法益，各行為之獨立性極為薄弱，依一般社會健
      全觀念，在時間差距上，難以強行分開，在刑法評價上，
      以視為數個舉動之接續施行，合為包括之一行為予以評價
      ，就詐騙被害人葉明儀、張鶴薰之財物，應分別論以接續
      犯一罪。被告就附表二編號1至3所為，均以一行為同時觸
      犯刑法第339條第1項之詐欺取財罪及洗錢防制法第14條第
      1項之洗錢罪，俱為想像競合犯，各應依刑法第55條規定
      ，均從重論以一般洗錢罪處斷。被告所為附表一、二共4
      次犯行，犯意各別，行為互殊，應分論併罰。
（五）又按洗錢防制法第16條第2項規定，犯第14條、第15條之
      罪，在偵查或審判中自白者，減輕其刑。經查，被告就其
      擔任取簿手將金融帳戶交付予詐欺集團指定之人，進而掩
      飾犯罪所得去向與所在之洗錢等事實，於本院審理時始終
      供述詳實，業如前述，應認其對洗錢行為主要構成要件事
      實有所自白，爰依洗錢防制法第16條第2項規定，就附表
      二部分均減輕其刑。
（六）爰以行為人之責任為基礎，審酌被告正值青年卻不思循正
      途賺取所需，竟擔任詐欺集團之取簿手以詐騙本案告訴人
      及被害人之帳戶與金錢，所生損害非輕，所為應予非難；
      惟念被告犯後坦承犯行，態度尚可，複衡諸被告犯罪之動
      機、目的、手段、品行與智識程度、家庭經濟及生活狀況
      、犯罪所生之損害等一切情狀，分別量處如附表一、二「
      宣告刑」欄所示之刑，並就附表一得易科罰金部分及附表
      二併科罰金部分，均分別諭知易科罰金、易服勞役之折算
      標準，且就附表二部分併定其應執行之刑及罰金如主文所
      示，再諭知罰金易服勞役之折算標準（被告所犯洗錢罪為
      最重本刑7年以下有期徒刑之罪，縱受6個月以下有期徒刑
      之宣告，依法仍不得諭知易科罰金之折算標準，被告如欲
      就得易服社會勞動與得易科罰金之部分合併定應執行刑，
      得於案件確定後向執行檢察官提出聲請）。
四、沒收部分按犯罪所得，屬於犯罪行為人者，沒收之，於全部
    或一部不能沒收，或不宜執行沒收時，追徵其價額，刑法第
    38條之1第1項前段、第3項分別定有明文。次按共同正犯之
    犯罪所得，沒收或追徵，應就各人所分得之數額分別為之；
    先前對共同正犯採連帶沒收犯罪所得之見解，已不再援用及
    供參考（最高法院104年第13次刑事庭會議決議意旨參照）
    。再所謂各人「所分得」，係指各人「對犯罪所得有事實上
    之處分權限」，應視具體個案之實際情形而定：倘若共同正
    犯各成員內部間，對於不法利得分配明確時，固應依各人實
    際分配所得沒收；然若共同正犯成員對不法所得並無處分權
    限，其他成員亦無事實上之共同處分權限者，自不予諭知沒
    收；至共同正犯各成員對於不法利得享有共同處分權限時，
    則應負共同沒收之責。至於上揭共同正犯各成員有無犯罪所
    得、所得數額，係關於沒收、追繳或追徵標的犯罪所得範圍
    之認定，因非屬犯罪事實有無之認定，並不適用「嚴格證明
    法則」，無須證明至毫無合理懷疑之確信程度，應由事實審
    法院綜合卷證資料，依自由證明程序釋明其合理之依據以認
    定之（最高法院104年度台上字第3604號判決同此意旨）。
    被告於偵訊時陳稱：就本案犯行，其獲得之報酬為1,200元
    ，該犯罪所得未據扣案，亦未實際合法發還本案被害人，復
    無過苛調節條款適用之餘地，爰依刑法第38條之1第1項前段
    、第3項規定諭知沒收，並於全部或一部不能沒收或不宜執
    行沒收時，追徵其價額。
據上論斷，應依刑事訴訟法第273條之1第1項、第299條第1項前
段（本件依刑事判決精簡原則，僅記載程序法條文），判決如主
文。
本案經檢察官蔡宜均到庭執行職務。
中　　華　　民　　國　 111 　　年　　7　　月　　13　　日
                    刑事審查庭     法  官 　  高上茹
以上正本證明與原本無異。
如不服本判決應於收受判決後20日內向本院提出上訴書狀，並應
敘述具體理由。其未敘述上訴理由者，應於上訴期間屆滿後20日
內向本院補提理由書（均須按他造當事人之人數附繕本）「切勿
逕送上級法院」。
                                   書記官  　 涂頴君
中　　華　　民　　國　111 　　年　　7 　　月　　13　　日
附表一
編號 告訴人 詐騙方方式 證據 宣告刑 1 周筠清 詐欺集團某成員於110年3月24日凌晨1時許前某時，在臉書刊登家庭代工訊息，嗣周筠清於110年3月24日凌晨1時許，瀏覽上開訊息後，遂加入通訊軟體LINE（下稱LINE）暱稱「石昕」好友，「石昕」遂向周筠清佯稱需寄送提款卡做員工帳戶登記，並會將提款卡及家庭代工之貨物一同寄回等語，致周筠清陷於錯誤， 將裝有其所申辦中華郵政股份有限公司帳號00000000000000號帳戶，依指示寄出。 1.告訴人周筠清於警詢之證述（偵字第21894號卷第33至35頁） 2.內政部警政署反詐騙諮詢專線紀錄表(偵字第21894號卷第39頁) 3.郵局存摺封面影本(偵字第21894號卷第41頁) 4.LINE暱稱「石昕」對話紀錄截圖照片11張(偵字第21894號卷第45至47頁) 5.7-ELEVEN貨態查詢系統列    印資料(偵字第21894號卷   第31頁） 6.統一超商八德介壽門市監視器及路口監視器畫面截圖照片22張(偵字第21894號卷第20至30頁) 郭柔萱共同犯詐欺取財罪，處有期徒刑參月，如易科罰金，以新臺幣壹仟元折算壹日。  
附表二：
編號 告訴人/ 被害人 詐騙方式 匯款時間、地點及方式 匯款金額（新臺幣）及匯入帳戶 證據 宣告刑 1 被害人 葉明儀 詐欺集團某成員於110年3月27日晚間10時35分許，假冒民宿業者及銀行人員，致電證人葉明儀佯稱訂房系統出錯而誤植訂單，如欲解除訂單，須依指示操作ATM等語，致證人葉明儀陷於錯誤。 於110年3月27日晚間11時56分許、翌（28）日晚間0時4分許及晚間0時28分許，前往臺南市○○區○○路000號之統一超商永強門市操作自動提款機（下稱ATM）匯款。 9萬9,986元、2萬4,123元及2萬6,123元，均匯入至周筠清所申辦中華郵政股份有限公司帳號00000000000000號帳戶 1.被害人葉明儀於警詢之證述（偵字第21894號卷第53至55頁） 2.內政部警政署反詐騙諮詢專線紀錄表、臺南市政府警察局永康分局永康派出所受理詐騙帳戶通報警示簡便格式表、受（處）理案件證明單、金融機構聯防機制通報單(偵字第21894號卷第49至51頁、第57至61頁) 3.郵局、中信銀行存摺封面影本各1份、網路銀行交易結果翻拍照片1張、自動櫃員機單據2份(偵字第21894號卷第63至69頁) 郭柔萱共同犯洗錢防制法第十四條第一項之洗錢罪，處有期徒刑參月，併科罰金新臺幣參萬元，罰金如易服勞役，以新臺幣壹仟元折算壹日。 2 告訴人 楊喬茵 詐欺集團某成員於110年3月27日晚間10許，假冒旅館及銀行人員，致電證人楊喬茵佯稱有多筆刷卡金額，如欲取消須依指示匯款等語，致證人楊喬茵陷於錯誤。 於110年3月27日晚間11時26分許，在不詳地點，以網路銀行匯款。  2萬1,085元， 匯入至周筠清所申辦中華郵政股份有限公司帳號00000000000000號帳戶  1.告訴人楊喬茵於警詢之證述（偵字第21894號卷第777至85頁） 2.內政部警政署反詐騙諮詢專線紀錄表、臺中市政府警察局清水分局安寧派出所受理各類案件紀錄表、受（處）理案件證明單(偵字第21894號卷第73至75頁、第87至93頁) 3.網路銀行交易結果翻拍照片6張(偵字第21894號卷第95至99頁) 郭柔萱共同犯洗錢防制法第十四條第一項之洗錢罪，處有期徒刑參月，併科罰金新臺幣參萬元，罰金如易服勞役，以新臺幣壹仟元折算壹日。 3 被害人 張鶴薰 詐欺集團某成員於110年3月27日晚間11時許，假冒電商業者及銀行人員，致電證人張鶴薰，佯稱其信用卡設定錯誤，如欲解除設定錯誤，須購買遊戲點數卡等語，致證人張鶴薰陷於錯誤。 於110年3月27日晚間11時21分及11時24分許，前往嘉義市○區○○○路000號之郵局操作ATM匯款。 2萬9,989元、2萬9,989元， 均匯入至周筠清所申辦中華郵政股份有限公司帳號00000000000000號帳戶 1.被害人張鶴薰於警詢之證述（偵字第21894號卷第117至121頁） 2.內政部警政署反詐騙諮詢專線紀錄表、嘉義市政府警察局第一分局北興派出所受理詐騙帳戶通報警示簡便格式表、受（處）理案件證明單、金融機構聯防機制通報單(偵字第21894號卷第123至127頁) 3.聯邦、板信銀行存摺封面翻拍照片各1張、郵局ATM單據2份(偵字第21894號卷第130至131頁) 郭柔萱共同犯洗錢防制法第十四條第一項之洗錢罪，處有期徒刑參月，併科罰金新臺幣參萬元，罰金如易服勞役，以新臺幣壹仟元折算壹日。 
附錄本判決論罪法條全文：
洗錢防制法第14條
有第二條各款所列洗錢行為者，處7年以下有期徒刑，併科新臺
幣5百萬元以下罰金。
前項之未遂犯罰之。
前二項情形，不得科以超過其特定犯罪所定最重本刑之刑。
中華民國刑法第339條
意圖為自己或第三人不法之所有，以詐術使人將本人或第三人之
物交付者，處5年以下有期徒刑、拘役或科或併科50萬元以下罰
金。
以前項方法得財產上不法之利益或使第三人得之者，亦同。
前二項之未遂犯罰之。